【裁判字號】    97,交聲,733
【裁判日期】    970822
【裁判案由】    違反道路交通管理處罰條例聲明異議
【裁判全文】
臺灣士林地方法院交通事件裁定         97年度交聲字第733號
原處分機關  臺北市交通事件裁決所
異  議  人
即受處分人  乙○○
上列異議人即受處分人因違反道路交通管理處罰條例案件，對於
臺北市交通事件裁決所民國97年5 月26日北市裁三字第裁22-Z1A
002172號裁決聲明異議（原舉發案號: 內政部警政署國道公路警
察局舉發違反道路交通管理事件通知單公警局交字第Z1A002172
號），本院裁定如下：
    主  文
異議駁回。
    理  由
一、按高速公路及快速公路交通管制規則第9 條第1 項第2 款規
    定，汽車行駛高速公路，不得在路肩上行駛，或利用路肩超
    越前車或倒車。又汽車行駛於高速公路、快速公路或設站管
    制之道路，未依規定使用路肩者，處汽車駕駛人新臺幣（下
    同）3,000 元以上6,000 元以下罰鍰，並記違規點數1 點，
    道路交通管理處罰條例第33條第1 項第9 款、同條例第63條
    第1 項第1 款分別定有明文。
二、原處分意旨略以：異議人即受處分人乙○○於民國97年3 月
    23日下午3 時10分許，駕駛車牌號碼5336-QB 號自小客車，
    ，在國道一號高速公路南向23.4公里處違規行駛路肩，經內
    政部警政署國道公路警察局第一警察隊汐止分隊員警當場攔
    停舉發，爰依道路交通管理處罰條例第33條第1 項第9 款，
    裁處罰鍰4,000 元，並依同條例第63條第1 項第1 款（原處
    分漏載第1 項第1 款）記違規點數1 點。
三、異議意旨略以：本人於3 月23日下午3 時10分，由濱江街匝
    道併建國北匝道，準備接國道1 號高速公路向南行駛，當時
    由於濱江街接建國北路匝道車道縮減且車輛擁塞，車輛無法
    適時變換至建國北車道，至部分車身佔用路肩，遭警以有超
    車行為為由開單舉發，本人據以說明，然員警均不予理會，
    經向臺北市交通事件裁決所申訴後，仍維持原處罰，特申明
    異議如下：(一)當時兩位員警均面向南方，其中一名員警轉向
    北方後發現本人車輛凸出於其他車輛，隨即攔停，是否有看
    見本人有超車之行為。(二)又依「高速公路及快速公路交通管
    制規則」第2 條第1 項規定，高速公路係指，其出入口完全
    控制，中央分隔雙向行駛，除起迄點外，並與其他道路立體
    相交，專供汽車行駛之公路；而第2 項規定，快速公路係指
    ，除高速公路外，其出入口完全或部分控制，中央分隔雙向
    行駛，除起迄點外，並與主要道路立體相交、次要道路得平
    面相交，專供汽車行駛之公路；又第13項規定，匝道係指，
    交流道中為加減速車道及主線車道與其他道路間之連接部分
    。依據上述，匝道是否為高速公路及快速道路之一部，又路
    肩係指，設於車道之外側，路面邊緣與護欄或邊溝間之部分
    ，本人駕駛車輛位置顯然不在路肩定義範圍內，故舉發本人
    行駛高速公路違規使用路肩，實令人無法接受，據此聲明異
    議云云。
四、經查：
  (一)本件異議人即受處分人乙○○於97年3 月23日下午3 時10分
    許，駕駛車牌號碼5336-QB 號自小客車，行經國道一號高速
    公路南下23.4公里處，行駛路肩之事實，業據證人丙○○、
    甲○○到庭證述屬實，並有內政部警政署國道公路警察局公
    警局交字第Z1A002172 號舉發違反道路交通管理事件通知單
    1 紙、現場圖1 份及現場道路狀況照片2 張附卷可稽，此部
    分事實洵堪認定。
  (二)詰之證人即舉發本件違規事實之內政部警政署國道公路警察
    局第一警察隊汐止分隊員警丙○○到庭結證稱：本件是我攔
    停，我有目擊違規經過（庭呈現場圖1 紙、現場照片2 張）
    ，當時我與甲○○站在現場圖上所繪製之2 個人形地點，我
    站在前面，汪警員站在後面靠警車的位置（在現場圖上標示
    姓）。取締違規地點是屬於建國北路匝道上，是匝道要匯入
    主線的地方，本次違規地點是在匝道上，匝道是屬於高速公
    路的一部分。異議人是否從濱江街上來依我們所站位置看不
    到，我們在取締違規行駛路肩一定是該車的行駛速度明顯快
    於車道上車輛速度，利用路肩作超車行為我們才會攔停舉發
    ，如果是要切入車道的話，異議人之車速應該不能快於車道
    內車速，應該是會先停在路邊等待車道空檔切入。車速如果
    沒有快於車道內車速我不會攔停舉發，一定是快於車道內車
    速，利用路肩超車我才舉發。認定異議人違規使用路肩時，
    異議人的車不可能還在縮減車道上行駛，我們站的角度看不
    到縮減車道，一定是超過縮減車道至少2、30 公尺我們才看
    得到，照片編號1 即是縮減車道位置，編號2 就是我所站位
    置即移控號誌旁邊所照的。我們是在移控號誌後方，旁邊有
    一個橋墩彎道的地方，我們是站在彎道後面，異議人是在過
    了彎道之後才被我跟汪警員攔停，依我站立位置，異議人在
    之前行駛何車道我是看不到，是要過了彎道仍然行駛路肩的
    時候，我才看得到等語明確（參本院97年7 月31日訊問筆錄
    ），查證人丙○○與異議人素昧平生，並無嫌隙，係依法執
    行勤務之公務員，當無設詞誣陷致己身負偽證重罪之必要，
    且經本院隔離訊問後，證人丙○○所證本件舉發當時所在之
    位置核與證人甲○○證述之情節相符，其證詞應可採信，本
    院既查無證據足資證明員警有捏造事實違法取締之情事，則
    執勤警員本其維護交通秩序、安全職責所為之舉發，自應受
    到合法、正確之推定，其證言並無瑕疵而堪採信。再依證人
    丙○○向本院所呈之現場圖、現場照片編號2 觀之，異議人
    違規行駛路肩之地點與縮減車道之地點已有相當之距離，顯
    非異議人所述因車道縮減車輛壅塞，車輛無法變換至建國北
    路車道所致，且證人丙○○所站位置位於橋墩彎道後方，確
    實無法看見縮減車道上之車輛，故推定異議人有過了彎道仍
    然行駛路肩之行為無誤。
  (三)至異議人另辯以：匝道是否為高速公路及快速道路之一部，
    且其車身僅少部分佔用路肩云云，查高速公路及快速公路交
    通管制規則第4 條、第2 條第1 項第1 款分別規定，高速公
    路之轄區○○路權範圍及與其他道路交接點為分界點；高速
    公路指其出入口完全控制，中央分隔雙向行駛，除起訖點外
    ，並與其他道路立體相交，專供汽車行駛之公路。觀之本件
    2 張附卷舉發照片可知，異議人違規之地點在高速公路交流
    道之匝道上，已屬交流道之匝道與其他道路交接點之分界點
    內，故本件違規地點係於高速公路轄區範圍之內，殆無疑義
    。復按對於高速公路「路肩」之定義，高速公路及快速公路
    交通管制規則第2 條第16款規定為︰路肩指設於車道之外側
    ，路面邊線與護欄或邊溝間之部分。依本件2 張卷附舉發照
    片顯示，異議人所駕車輛，係行駛於車道之外側，路面邊線
    與護欄間之部分，是異議人駕車行駛於高速公路路肩之事實
    亦堪認定。
五、從而原處分機關審酌異議人前開違規情節，依道路交通管理
    處罰條例第33條第1 項第9 款之規定，對異議人違規行為裁
    處4,000 元之罰鍰，並依同條例第63第1 項第1 款（原處分
    漏載第1 項第1 款）記違規點數1 點，核無不當。本件異議
    為無理由，應予駁回。
據上論斷，應依道路交通案件處理辦法第19條，裁定如主文。
中    華    民    國    97    年    8     月    22    日
                  交通法庭法  官  汪梅芬
以上正本證明與原本無異。
如不服本裁定應於送達後5 日內向本院提出抗告狀。
                          書記官  張馨尹
中    華    民    國    97    年    8     月    22    日


司法院資訊處製作；財團法人民間司法改革基金會備份。
